【裁判字號】    98,交聲,813
【裁判日期】    991119
【裁判案由】    違反道路交通管理處罰條例聲明異議
【裁判全文】
臺灣新竹地方法院交通事件裁定         98年度交聲字第813號
原處分機關  交通部公路總局新竹區監理所
異  議  人
即受處分人  方惠國
上列異議人即受處分人因違反道路交通管理處罰條例案件，對於
交通部公路總局新竹區監理所98年11月3 日所為之竹監自字第裁
50—ZIB147491號裁決書聲明異議，本院裁定如下：
    主  文
原處分撤銷。
方惠國不罰。
    理  由
一、原處分意旨略以：異議人即受處分人（下稱異議人）方惠國
    於民國98年7月25日上午9時5分許，駕駛車牌號碼4385-FT號
    號自小客車，行經國道3 號北上16.1公里處時，有行駛高速
    公路未依規定變換車道之違規行為，經內政部警政署國道公
    路警察局第九警察隊警員以異議人有違反道路交通管理處罰
    條例第33條第1 項第4 款規定之事實逕行舉發。嗣因異議人
    於應到案日期前之98年9 月17日到案並向原處分機關提出陳
    述，原處分機關經函詢舉發單位後仍認異議人違規明確，乃
    依道路交通管理處罰條例第33條第1 項第4 款、第63條第1
    項及違反道路交通管理事件統一裁罰基準表之規定，於98年
    11月3 日以交通部公路總局新竹區監理所竹監自字第裁50-Z
    IB147491號裁決書，裁處異議人罰鍰新臺幣（下同）3,000
    元，並記違規點數1 點。異議人於98年11月3 日收受前揭裁
    決書後，於同日聲明異議。
二、聲明異議意旨略以：我確實有於上開時間駕駛上開車輛，在
    行經前揭地點時有未依規定變換車道之違規行為，但那是因
    為道路標示不清楚，我當天駕車是要往雪山隧道的方向，當
    我在2 公里處看到標示時，已經大排長龍，我以為該處排隊
    是往中央研究院的方向，一直到接近匝道時才發現雪隧跟中
    央研究院是同一個匝道，是因為標示不清的關係造成誤認，
    我才會從車陣中插入，是因為標示不清導致我不得不插隊，
    爰依法聲明異議，請求撤銷原處分云云。
三、按受處分人，不服第8 條主管機關所為之處分，得於接到裁
    決書之翌日起20日內，向管轄地方法院聲明異議；又法院認
    為聲明異議有理由者，應以裁定將原處分經聲明異議部分撤
    銷，並自為裁定，道路交通管理處罰條例第87條第1 項、道
    路交通事件處理辦法第19條前段分別定有明文。
四、次按，汽車行駛於高速公路、快速公路或設站管制之道路，
    不遵使用限制、禁止、行車管制及管理事項之管制規則，而
    未依規定變換車道，處汽車駕駛人新臺幣3,000 元以上6,00
    0 元以下罰鍰，道路交通管理處罰條例第33條第1 項第4 款
    有明文規定。
    又汽車在行駛途中，不得驟然或任意變換車道，如欲超越前
    車或變換車道時，應先顯示方向燈告知前後車輛，並保持安
    全距離及間隔，方得超越或變換車道。汽車駛離高速公路及
    快速公路主線車道擬進入交流道、服務區、休息站時，應先
    駛入外側車道，再循減速車道逐漸降低速率行駛之，高速公
    路及快速公路交通管制規則第11條、第18條分別定有明文。
五、經查：
(一)、本件異議人於98年7 月25日上午9 時5 分許，駕駛車牌號碼
    4385-FT 號自小客車，行經國道3 號北上16.1公里處時欲由
    匝道駛離高速公路，係依規定自外側車道駛入減速車道降低
    速率行駛，擬進入交流道，且有顯示右側方向燈一節，有照
    片14張附卷足憑（見本院卷第34至44頁）。
    又國道3 號公路北上18公里處標示距離往宜蘭方向銜接國道
    5 號之匝道尚有2 公里，且前方尚有往中央研究院之出口匝
    道，又於北上17.4公里處，標示往宜蘭方向銜接國道5 號之
    匝道尚距1 公里，且尚會先經過往中央研究院之出口匝道，
    而於北上16.5 公 里處，即為往南深路之出口匝道，於北上
    16公里處則為往宜蘭方向銜接國道5 號之出口匝道等情，此
    有內政部警政署國道公路警察局第九警察隊99年3 月11日公
    警九交字第0990901458號函暨所檢附之匝道標示照片之相關
    位置標示圖1 份、照片7 張等資料在卷足憑（見本院卷第21
    至24頁），是以倘往宜蘭方向出口匝道之車輛回堵位置已超
    過往南深路之出口匝道，且在距離出口匝道相當距離前，未
    明確告知駕駛人回堵車陣均係往宜蘭方向，確實有可能使對
    該路段不熟悉之駕駛人誤認該回堵車輛係往南深路之出口匝
    道方向，而未能及時在後端循序等候，又本件異議人係初次
    行駛該路段，業據其於異議狀中陳述在卷，是其辯稱係因標
    示因素導致誤認排隊等候之車輛係往南深路出口匝道方向之
    車輛而非往宜蘭方向之車輛，因此未於後端循序等候一節，
    尚非無理由；縱認異議人上開行為有變換車道未保持安全距
    離、間隔之情事，惟依當時情況，異議人欲變換車道時，該
    車道已回堵、排序相當之車輛，各該車輛間已無存在所謂之
    安全距離，此觀卷附照片可知，況斯時排隊行駛出匝道之車
    輛車速及異議人之車速均甚緩慢，亦應無前揭管制規則第11
    條之規定，所欲避免之汽車於高速行駛或相當速度行駛時，
    倘驟然變換車道並未保持安全距離，即有可能就突發狀況不
    及反應之危險情況，綜上，尚難遽以就異議人上開之行為歸
    責於異議人，難認異議人有何違反高速公路及快速公路交通
    管制規則第11條、第18條，而需依道路交通管理處罰條例第
    33條第1 項第4 款之規定加以處罰之情事。
(二)、原舉發單位雖主張異議人之車輛當時應於回堵車輛後端循序
    等候，卻直接插入連貫行駛之汽車間爭道顯係違規，具有高
    度危險性，應依道路交通管理處罰條例第33條第1 項第4 款
    未依規定變換車道加以處罰等語。惟查，就本件而言，該條
    所謂之依「規定」，應係指高速公路及快速公路交通管制規
    則之相關規定而言，然異議人上開行為尚難認有何違反該管
    制規則第11條、18條之情事，已如前述，復查無有何其他違
    反該管制規則之其他規定而有應處罰之情況，該管制規則亦
    無關於汽車不得直接插入連貫行駛之汽車間爭道之相關規定
    ；交通部雖於76年11月24日以交路(76)字第027885號函釋謂
    ：「汽車駕駛人於高速公路駕車插入正在連貫行駛汽車之中
    間，顯具高度危險性，亦係屬高速公路上不當之違規行為，
    自應依道路交通管理處罰條例第33條處罰」，惟查該函釋係
    於76年所為，然高速公路及快速公路交通管制規則自78年起
    已歷經約15次之修正，均未見有將上開函釋所述之情況明文
    加以規定，是以尚難據以該函釋內容作為本件裁處之依據。
六、綜上，異議人前揭所辯尚非無理由，且原處分機關本件之裁
    處亦於法無據。從而，原處分機關不察，逕依道路交通管理
    處罰條例第33條第1 項第4 款、第63條第1項 及違反道路交
    通管理事件統一裁罰基準表之規定，裁處異議人罰鍰新臺幣
    （下同）3,000 元，並記違規點數1 點，尚有未洽，本件異
    議為有理由，自應由本院撤銷原處分，另為異議人不罰之諭
    知，以資適法。
七、據上論斷，應依道路交通事件處理辦法第19條前段，裁定如
    主文。
中    華    民    國    99    年    11    月    19    日
                  交通法庭      法  官   林哲瑜
以上正本證明與原本無異。
如不服本裁定，應於裁定送達後5日內向本院提出抗告狀。
中    華    民    國    99    年    11    月    19    日
                                書記官   鍾佩芳

司法院資訊處製作；財團法人民間司法改革基金會備份。
